---
title: "Reikalingi taršos sumažinimai"
output: 
  flexdashboard::flex_dashboard:
    orientation: row
    vertical_layout: fill
# runtime: shiny
# rsconnect::deployApp('report.Rmd')
knit: (function(inputFile, encoding) {
  rmarkdown::render(inputFile,
                    encoding=encoding,
                    output_file=file.path(dirname(inputFile), "../output/", 'ataskaita.html')) })
---

```{r setup, include=FALSE}
library(flexdashboard)
library(leaflet)
source("analysis.R")
source("function.R")
```

Rezultatų santrauka
===================================== 

- Pirmas eilutė pateikia koks vandens telkinių procentas reikalauja sumažinimų nuo visų vandens telkinių (įvertintų pagal nurodytą parametrą). 
- Antra eilutė kaip taršos sumažinimai paskirstyti tarp šaltinių.
- Trečia eilutė pateikia kaip taršos sumažinimai paskristyti tarp vandens telkinių.


Row
-----------------------------------------------------------------------

### Bendras azotas

```{r}
calc_proc_gauge("N")
```

### Bendras fosforas

```{r}
calc_proc_gauge("P")
```

### Nitratai

```{r}
calc_proc_gauge("NO3")
```

### Fosfatai

```{r}
calc_proc_gauge("PO4")
```

Row
-----------------------------------------------------------------------

### Bendras azotas

```{r}
plot_pie("N")
```

### Bendras fosforas

```{r}
plot_pie("P")
```

### Nitratai

```{r}
plot_pie("NO3")
```

### Fosfatai

```{r}
plot_pie("PO4")
```

Row
-----------------------------------------------------------------------

### Bendras azotas

```{r}
plot_hist("N")
```

### Bendras fosforas

```{r}
plot_hist("P")
```

### Nitratai

```{r}
plot_hist("NO3")
```

### Fosfatai

```{r}
plot_hist("PO4")
```


Lentelės
===================================== 

Row {.tabset}
-----------------------------------------------------------------------

### Bendras azotas

```{r}
create_dt(reductions_by_sources, "N")

```

### Bendras fosforas

```{r}
create_dt(reductions_by_sources, "P")

```

### Nitratai

```{r}
create_dt(reductions_by_sources, "NO3")

```

### Fosfatai

```{r}
create_dt(reductions_by_sources, "PO4")

```

Žemėlapiai
===================================== 

Row {.tabset}
-----------------------------------------------------------------------

### Bendras azotas

```{r}
report_maps("N")
```

### Bendras fosforas

```{r}
report_maps("P")
```

### Nitratai

```{r}
report_maps("NO3")
```

### Fosfatai

```{r}
report_maps("PO4")
```

Metodika
===================================== 

Row
-----------------------------------------------------------------------

###

**Rezultams gauti buvo atlikti šie žingsniai:**

1. Suskaičiuoti 2014 - 2018 m. [vandens kokybės stebėsenos](http://vanduo.gamta.lt/cms/index?rubricId=5fc649b0-4bc3-44de-82b1-84c481a6124e) ir modeliavimo rezultatų vidurkiai.

2. Paruošti 2014 - 2018 m. vidutiniai debitai vandens telkiniams suskaičiuojant vandens stebėsenos ir modeliavimo rezultatų vidurkį periodui. Vandens stebėsenos vandens debitų rezultatai vandens telkiniams turėjo tik dvyliką momentinių verčių, todėl vidurkis su modeliavimo rezultatais padėjo apimamt pikines debito vertes debito vidurkio skaičiavimui.  

3. Apjungti vandens kokybės stebėsenos ir modeliavimo rezultatai bei priskirti vandens telkiniams, kurių būklę reprezentuoja.
Prioritetas buvo teikiamas vandens stebėsenos rezultatams. T.y. jeigu vandens telkiniui buvo priskirti ir stebėsenos ir modeliavimo rezultatai, skaičiavimuose buvo naudojami stebėsenos. Jei prieinami tik modeliavimo, tik tada naudojami modeliavimo rezultatai. 

4. Panaudojant vandens telkinių daugiamečius debitus ir koncentracijas priskirtas gautas vidutinis metinis taršos krūvis vandens telkinyje.  

5. Panaudojant "geros" būklės koncentracijas iš ["Paviršinių vandens telkinių būklės nustatymo metodikos"](https://e-seimas.lrs.lt/portal/legalActEditions/lt/TAD/TAIS.296626?faces-redirect=true) ir paruoštus daugemečius debitus paskaičiuotas maksimalus "geros" būklės vandens telkinio taršos krūvis. 

6. Esamą daugemetį taršos krūvį atėmus iš maksimalaus "geros" būklės vandens telkinio buvo gautas reikalingas mažiausias taršos sumažinimas vandens telkinyje norint pasiekti "gerą" vandens telkinio būklę.

7. Panaudojant vandens telkinio modeliavimo rezultatus, vandens telkiniams buvo paskaičiuotas taršos pasiskirtymas tarp žemės ūkio, nuotekų ir miestų pasklidujų šaltinių. Jei modeliavinmo rezultatų vandens telkiniui nebuvo, pasiskirstymas tarp šaltinių paskaičiuotas panaudojus vidurkį tarp esančių duomenų. Kiti šaltiniai kaip gamtinis fonas ar tarptautinė tarša nebuvo įtraukti į taršos pasiskirstymo skaičiavimą, kadangi jiems nėra prasmės išsikelti mažinimo tikslus. 

8. Pasiskirtymo tarp šaltinių koefientai (kurių bendra suma lygi 1) buvo sudauginti iš reikalingų sumažinimų vandens telkinyje ir gauti reikalingi mažiausi sumažinimai iš šaltinių norint pasiekti "gerą" vandens telkinio būklę. 
 

